臺灣新竹地方法院刑事判決
111年度訴緝字第10號
公  訴  人  臺灣新竹地方檢察署檢察官
被      告  劉家豪



指定辯護人  本院公設辯護人林建和  
上列被告因違反槍砲彈藥刀械管制條例案件，經檢察官提起公訴
（109年度偵字第10784號），本院判決如下︰
    主    文
劉家豪犯未經許可持有非制式手槍罪，處有期徒刑伍年陸月，併
科罰金新臺幣拾伍萬元，罰金如易服勞役，以新臺幣參仟元折算
壹日。扣案如附表所示之物沒收。       
    犯罪事實
劉家豪明知可發射子彈具有殺傷力之非制式手槍及具有殺傷力之
子彈均係槍砲彈藥刀械管制條例所列管之物品，未經主管機關許
可，不得持有。詎其仍基於非法持有非制式手槍及子彈之犯意，
未經許可，於民國108年間某日，在位於新北市○○區○○路000巷00
號4樓之住所，收受姓名、年籍不詳、綽號「小胖」之成年男子
所贈與之如附表所示之非制式手槍1支及具殺傷力之口徑9×19mm
制式子彈5顆（均業經試射完畢），並將之藏放在位於新竹市○區
○○路00號之宿舍內而持有之。嗣於109年9月16日下午3時32分許
，警員據報在新竹縣○○鎮○○路○段000號前，盤查劉家豪，當場於
其身上扣得上開槍、彈（起訴書贅載「（其中13顆子彈」等字，
應予刪除），始查悉上情。
    理    由
甲、程序方面
一、按被告以外之人於審判外之陳述，經當事人於審判程序同意
    作為證據，法院審酌該言詞陳述或書面陳述作成時之情況，
    認為適當者，得為證據。當事人、代理人或辯護人於法院調
    查證據時，知有刑事訴訟法第159條第1項不得為證據之情形
    ，而未於言詞辯論終結前聲明異議者，視為有前項之同意。
    刑事訴訟法第159條之5第1項、第2項分別定有明文。經查，
    本判決所引用以下被告以外之人於審判外之陳述，迄本案言
    詞辯論終結前，公訴人、被告劉家豪及辯護人均未表示異議
    ，本院審酌上開證據作成時，並無違法或不當之情況，又均
    無證明力明顯過低之情形，因認上開證據方法均適當得為證
    據，依上揭規定，應均有證據能力。
二、第按，本判決所引用其餘所依憑判斷之非供述證據，亦無證
    據證明係違反法定程序所取得，或其他不得作為證據之情形
    ，且與本案待證事實間復具有相當關聯性，依刑事訴訟法第
    158條之4規定之反面解釋，亦均有證據能力。
乙、實體方面
一、認定犯罪事實所憑之證據及認定之理由： 　　
　㈠前揭犯罪事實，業據被告劉家豪於警詢時、偵查中及本院審
    理時均坦承不諱（見偵卷第16頁至第20頁、第61頁至第62頁
    、訴緝字卷第46頁），並有新竹縣政府警察局竹東分局扣押
    筆錄暨扣押物品目錄表各1份（見偵卷第24頁至第27頁）及
    扣押現場照片10張（見偵卷第30頁至第34頁）在卷可稽，且
    有如附表所示之非制式手槍1支、制式子彈5顆扣案可資佐證
    。　　
　㈡扣案如附表所示之非制式手槍1支及制式子彈5顆，經送內政
    部警政署刑事警察局（下稱刑警局）鑑定，鑑定結果為：⒈
    送鑑手槍1支（槍枝管制編號0000000000號），認係非制式
    手槍，由仿手槍外型製造之槍枝，組裝已貫通之金屬槍管而
    成，擊發功能正常，可供擊發適用子彈使用，認具殺傷力；
    ⒉送鑑子彈5顆，認均係口徑9x19mm制式子彈，採樣2顆試射
    ，均可擊發，認具殺傷力。此有刑警局109年10月26日刑鑑
    字第1098004546號鑑定書暨所附影像6張附卷足參（見偵卷
    第68頁至第71頁）；而上開未試射之制式子彈3顆，經本院
    再送請該局鑑定，鑑定結果為：均經試射，均可擊發，認具
    殺傷力，亦有該局110年3月12日刑鑑字第1100019583號函1
    份附卷可按（見訴字卷第45頁），足見上開非制式手槍1支
    及制式子彈5顆均確具有殺傷力無訛。
　㈢綜上所述，被告前開任意性自白核與事實相符，堪予採信。
    本案事證明確，被告犯行堪以認定，應予依法論科。　
二、論罪科刑之理由：
　㈠按槍砲彈藥刀械管制條例所定未經許可持有槍枝，其持有之
    繼續，為行為之繼續，而非狀態之繼續，亦即一經持有該槍
    枝，罪即成立，但其犯罪行為之完結須繼續至持有行為終了
    時為止。被告劉家豪自108年間某日起至109年9月16日為警
    查獲時止，未經許可持有前開槍枝，為繼續犯；而被告為警
    查獲前，槍砲彈藥刀械管制條例第7條雖於109年6月10日修
    正公布，並於同年月12日生效施行，然被告之犯罪行為完結
    既須繼續至持有行為終了時為止，從而被告所為自應依其查
    獲時業已修正生效之槍砲彈藥刀械管制條例第7條第4項論處
    ，並非屬行為「後」法律變更之情形，自無新舊法比較之問
    題。
　㈡是核被告所為，係犯槍砲彈藥刀械管制條例第7條第4項之未
    經許可持有非制式手槍罪及同條例第12條第4項之未經許可
    持有子彈罪。
  ㈢又未經許可持有槍砲彈藥刀械等違禁物，所侵害者為社會法
    益，如持有之客體種類相同（同為手槍，或同為子彈者），
    縱令持有之客體有數個（如數支手槍、數顆子彈），仍為單
    純一罪，不發生想像競合犯之問題。是被告未經許可，同時
    持有子彈5顆，仍應僅成立單純一未經許可持有子彈罪，不
    以其所持有之子彈數量而成立數罪。
　㈣被告以一持有行為，同時觸犯未經許可持有非制式手槍罪及
    未經許可持有子彈罪，為想像競合犯，應依刑法第55條之規
    定，從一重以未經許可持有非制式手槍罪處斷。
　㈤辯護人固以被告自始即坦承不諱，雖有多項前科紀錄，為前
    案自102年執行完畢後迄今未再犯罪，顯見逡悔有據；被告
    持有之槍枝殺傷力與正規制式槍枝有所差距，且被告未曾持
    槍供犯罪所用，動機單純，情節並非重大為由，為被告請求
    依刑法第59條酌減其刑。然按適用刑法第59條酌量減輕其刑
    時，固未排除第57條所列舉10款事由之審酌，惟其程度應達
    於確可憫恕，始可予以酌減，又刑法第59條之酌量減輕其刑
    ，必須犯罪另有特殊之原因與環境等等，在客觀上足以引起
    一般同情，認為即予宣告法定低度刑期尤嫌過重者，始有其
    適用。經查，被告持有之槍、彈性質上均屬高度危險之物品
    ，非經中央主管機關許可，不得持有，以維護社會大眾安全
    ，而被告非法持有非制式手槍，同時持有可供擊發使用之子
    彈，對社會之秩序及安寧，已然產生極大之不安，被告為智
    識成熟之成年人，當知此為重大犯罪。再者，被告取得並持
    有本案槍、彈後，竟於外出時隨身攜帶，並於屬於公共場所
    之市區道路上遭查獲，衡情已對他人之生命、身體安全及社
    會治安構成嚴重威脅。另槍砲彈藥刀械管制條例第7條修正
    公布後，不論持有標的為制式或非制式槍砲，一律均依上開
    規定處罰，如無其他特別事由，殊難僅以被告所持有為非制
    式手槍為由，主張有何情輕法重之處。是被告非法持有上開
    槍、彈，並不具特殊之原因與環境，在客觀上足以引起一般
    人之同情，認若處以法定最低刑度猶嫌過重之情形，尚難認
    本案有何可憫恕之處，自無適用刑法第59條規定酌量減輕其
    刑之餘地。
　㈥爰以行為人之責任為基礎，審酌具有殺傷力之槍枝及子彈均
    屬高度危險之物品，被告漠視法令，任意持有槍、彈，對於
    他人之身體、生命及社會治安顯已造成潛在之危險與不安，
    所為殊值非難；惟念被告始終坦承犯行，犯後態度尚稱良好
    ；併考量其持有之槍、彈種類、數量及持有期間，暨其素行
    、自述國小畢業之教育程度及從事工地公安工作、日薪約新
    臺幣1,800元之生活狀況（見訴緝字卷第48頁）等一切情狀
    ，量處如主文所示之刑，並就併科罰金部分諭知易服勞役之
    折算標準。
三、沒收部分：
　㈠扣案如附表所示之物，係違禁物，不問屬於犯罪行為人與否
    ，應依刑法第38條第1項規定，宣告沒收。　
　㈡扣案業經試射擊發之制式子彈5顆，均已喪失子彈之作用及性
    質而不再具有殺傷力，非屬違禁物，是均無從宣告沒收。
據上論斷，應依刑事訴訟法第299條第1項前段，判決如主文。
本案經檢察官馮品捷提起公訴，檢察官黃翊雯到庭執行職務。　
中　　華　　民　　國　　111 　年　　6 　　月　　17　　日
　　              刑事第四庭    審判長法　官　陳健順
                                      法　官　楊祐庭
　　　　　　　　　　　　　　　　　　　法　官  郭哲宏
以上正本證明與原本無異。
如不服本判決應於收受本判決後20日內向本院提出上訴書狀，上
訴書狀應敘述具體理由。上訴書狀未敘述上訴理由者，應於上訴
期間屆滿後20日內補提理由書狀於本院(均須按他造當事人之人
數附繕本 )「切勿逕送上級法院」。 
中　　華　　民　　國　　111 　年　　6 　　月　　17　　日
                                      書記官  戴筑芸
附錄本案論罪法條全文：
槍砲彈藥刀械管制條例第7條
未經許可，製造、販賣或運輸制式或非制式火砲、肩射武器、機
關槍、衝鋒槍、卡柄槍、自動步槍、普通步槍、馬槍、手槍或各
類砲彈、炸彈、爆裂物者，處無期徒刑或7年以上有期徒刑，併
科新臺幣3千萬元以下罰金。
未經許可，轉讓、出租或出借前項所列槍砲、彈藥者，處無期徒
刑或5年以上有期徒刑，併科新臺幣1千萬元以下罰金。
意圖供自己或他人犯罪之用，而犯前二項之罪者，處死刑或無期
徒刑；處徒刑者，併科新臺幣5千萬元以下罰金。
未經許可，持有、寄藏或意圖販賣而陳列第1項所列槍砲、彈藥
者，處5年以上有期徒刑，併科新臺幣1千萬元以下罰金。
意圖供自己或他人犯罪之用，以強盜、搶奪、竊盜或其他非法方
法，持有依法執行公務之人所持有之第1項所列槍砲、彈藥者，
得加重其刑至二分之一。
第1項至第3項之未遂犯罰之。
槍砲彈藥刀械管制條例第12條
未經許可，製造、販賣或運輸子彈者，處1年以上7年以下有期徒
刑，併科新臺幣500萬元以下罰金。
未經許可，轉讓、出租或出借子彈者，處6月以上5年以下有期徒
刑，併科新臺幣300萬元以下罰金。
意圖供自己或他人犯罪之用，而犯前二項之罪者，處3年以上10
年以下有期徒刑，併科新臺幣700萬元以下罰金。
未經許可，持有、寄藏或意圖販賣而陳列子彈者，處5年以下有
期徒刑，併科新臺幣300萬元以下罰金。
第1項至第3項之未遂犯罰之。　　　　　　　　　
附表：
規格 數量 鑑定結果 非制式手槍（槍枝管制編號：0000000000號），由仿手槍外型製造之槍枝，組裝已貫通之金屬槍管而成。 1支 擊發功能正常，可供擊發適用子彈使用，認具殺傷力。